臺灣高等法院刑事判決
109年度上易字第934號
上  訴  人  
即  被  告  梁耕源
選任辯護人  劉韋廷律師
            林于舜律師
            張怡凡律師
上列上訴人因妨害名譽案件，不服臺灣臺北地方法院108年度易
字第1114號，中華民國109年3月30日第一審判決（聲請簡易判決
處刑案號：臺灣臺北地方檢察署108年度調偵字第1835號），提
起上訴，本院判決如下：
    主  文
上訴駁回。               
    事實及理由
一、經本院審理結果，認第一審以上訴人即被告梁耕源犯刑法第
    309條第1項之公然侮辱罪，判處拘役45日，並諭知易科罰金
    折算之標準為新臺幣（下同）1,000 元折算1日，認事用法
    及量刑均無不當，應予維持，並引用第一審判決書記載之事
    實、證據及理由（如附件）。
二、被告之辯護人雖否認告訴人李銀枝所提錄音光碟之證據能力
    ，辯稱該錄音光碟係遭剪輯云云。惟按私人錄音、錄影之行
    為，雖應受刑法第315 條之1 與通訊保障及監察法第29條第
    3 款之規範，但其錄音、錄影所取得之證據，則無證據排除
    法則之適用。蓋我國刑事訴訟程序法（包括通訊保障及監察
    法）中關於取證程序或其他有關偵查之法定程序，均係以國
    家機關在進行犯罪偵查為拘束對象，對於私人自行取證之法
    定程序並未明文。私人就其因被追訴犯罪而為蒐集有利證據
    之情事，除得依刑事訴訟法第219 條之1 至第219 條之8 有
    關證據保全規定，聲請由國家機關以強制處分措施取證以資
    保全外，其自行從事類似任意偵查之錄音、錄影等取證之行
    為，既不涉及國家是否違法問題，則所取得之錄音、錄影等
    證物，如其內容具備任意性者，自可為證據（最高法院101 
    年度台上字第5182號判決意旨參照）。又私人將其所蒐取之
    證據交給國家作為追訴犯罪之證據使用，國家機關只是被動
    地接收或記錄所通報已然形成之犯罪活動，並未涉及挑唆亦
    無參與支配犯罪，該私人顯非國家機關手足之延伸，是以國
    家機關據此所進行之後續偵查作為，自具其正當性與必要性
    。至於利用電話通話或兩人間之對（面）談因非屬於秘密通
    訊自由與隱私權等基本權利之核心領域，故國家就探知其談
    話內容所發生干預基本權利之手段（即檢察官或法院實施之
    勘驗）與所欲達成實現國家刑罰權之公益目的（即追訴、證
    明犯罪），兩相權衡，國家公權力對此之干預，尚無違比例
    原則，法院自得利用該勘驗結果（筆錄），以作為證據資料
    使用（最高法院103 年度台上字第419 號判決意旨參照）。
    本案告訴人提出其與被告於107年8月7日對話之錄音光碟，
    係告訴人於當日在址設臺北市○○○路○段000號00樓之瑞宥有
    限公司（下稱瑞宥公司）工作地點，與被告對話時所錄製，
    雖未經被告同意，然被告與告訴人對話地點係在不特定人得
    共見共聞之公開場所，且告訴人為談話之一方，其所為之錄
    音，並未違反刑法第315 條之1 與通訊保障及監察法第29條
    第3款規定，又上開錄音光碟業經原審法院依刑事訴訟法第1
    65 條之1 第2 項規定勘驗而為合法調查，有原審法院勘驗
    筆錄在卷可憑（見原審易字卷第187至190頁），依勘驗結果
    顯示被告所為對話內容具備任意性，被告復對勘驗結果表示
    確為其等間對話內容無訛（見原審易字卷第190頁、本院卷
    第115頁），且觀諸該對話內容，被告與告訴人之對話語意
    連貫，並無中斷或遭剪輯之情形。而告訴人於原審亦具結證
    稱：被告說：「你坐在這邊就是看門狗」時伊尚未錄音，之
    後開始錄音等語（見原審易字卷第92頁），是尚不得以未錄
    得該句話即遽以推論本案錄音光碟有遭剪輯。揆諸上開說明
    ，應認告訴人所提錄音光碟具有證據能力，本院自得以該勘
    驗結果即勘驗筆錄為證據資料作為判斷之依據，合先敘明。
三、被告上訴意旨略以：被告係在工作位置上受到告訴人不斷挑
    釁，才發出聲音試圖阻止告訴人繼續講話，而在譯文中有紀
    錄到一些語詞，但始終沒有辱罵告訴人狗或看門狗，此部分
    並無任何證據佐證，原判決認定被告有辱罵告訴人狗或看門
    狗是不適當。且被告並非發出「汪汪」之語音，而係發出無
    意義「嗡嗡」聲。又本案是在瑞宥公司特定區域大門口，並
    非不特定多數人往來可經過區域。被告主觀上並無侮辱告訴
    人意思，客觀也無上侮辱告訴人行為云云。　　
四、經查：
㈠、被告及辯護人雖辯稱被告係稱：「嗡嗡」而非「汪汪」云云
    ，然經原審勘驗案發時之錄音檔案，被告之語音明顯為「ㄨㄤ
    」，而非「ㄨㄥ」，有勘驗筆錄附卷可憑（見原審易字卷第18
    7至190頁）。又告訴人於原審證稱：案發當天伊坐在公司門
    外的位子上，被告出來使用加熱箱，當時伊還沒有錄音，被
    告就說：「你坐在這邊就是看門狗」，之後伊開始錄音，被
    告還有說：汪汪、趕快下班去覓食等語，因為被告前面有先
    說伊是看門狗，所以伊聽到被告說：「汪汪」就知道被告是
    學狗叫，指涉伊是狗等語（見原審易字卷第92頁）。參以被
    告於案發時確有向告訴人為「ㄨㄤ，ㄨㄤ」等語，而該語音依一
    般社會通念即可判斷係模仿狗叫聲之狀聲詞，告訴人證述被
    告於其錄音前有辱罵其為看門狗等語，正與被告之後有模仿
    狗叫聲之情形前後呼應，是依原審勘驗筆錄之內容可佐告訴
    人之證述與事實相符，堪認被告確有對告訴人稱：「你坐在
    這邊就是看門狗」及發出「汪汪，汪汪」等貶抑告訴人人格
    之輕蔑性言詞。
㈡、依告訴人及被告所提出之案發地點照片（他字卷第7頁、原審
    易字卷第33至35頁）觀之，被告與告訴人對話之地點是在瑞
    宥公司玻璃大門外，電梯口前之位置，其最左側則為廁所，
    顯然該位置係搭乘電梯及前往廁所之人均必行經之處，自屬
    不特定人均可共見共聞之處所，是辯護人辯稱該地點並非不
    特定多數人往來可經過區域云云，亦非可採。
五、至辯護人雖為被告辯稱被告犯後態度良好，請從輕量刑並給
    予緩刑自新之機會。惟按量刑輕重，屬法院得依職權自由裁
    量之事項，苟其量刑已以行為人之責任為基礎，並斟酌刑法
    第57條各款所列情狀，在法定刑度內，酌量科刑，無偏執一
    端，致明顯失出失入情形，自不得指為不當或違法（最高法
    院103年度台上字第291號、第331號判決意旨參照）；且在
    同一犯罪事實與情節，如別無其他加重或減輕之原因，下級
    審量定之刑，亦無過重或失輕之不當情形，則上級審法院對
    下級審法院之職權行使，原則上應予尊重（最高法院85年度
    台上字第2446號判決意旨參照）。查原審業已審酌被告侮辱
    謾罵告訴人之手段、情節，損害告訴人之名譽、人格尊嚴及
    其行為動機，侵害告訴人名譽之程度等情，兼衡被告迄未賠
    償告訴人，犯後始終否認犯行之犯後態度，自述大學畢業之
    智識程度，月薪約3萬元，未婚無子女，無需扶養之人之家
    庭經濟狀況等刑法第57條各款所列情狀為被告量刑之基礎量
    刑，並無濫用量刑權限，亦無判決理由不備，或其他輕重相
    差懸殊等量刑有所失出或失入之違法或失當之處。況被告始
    終否認犯行，未見悔悟，犯後態度並非良好，被告指摘原審
    量刑過重並請求給予宣告緩刑，並非可採。
六、綜上所述，被告上訴意旨所指各情，均不足以動搖原審判決
    認定結果，是本件上訴為無理由，應予駁回。
據上論斷，應依刑事訴訟法第368條、第373條，判決如主文。
本案經檢察官黃冠運聲請以簡易判決處刑，檢察官鄭龍照到庭執
行職務。
中　　華　　民　　國　　109 　年　　7 　　月　　21　　日
     　　　　　　 刑事第十六庭  審判長法　官  葉騰瑞
                                      法　官  莊明彰
                                      法　官  廖紋妤
以上正本證明與原本無異。
不得上訴。
                                      書記官  江珮菱
中　　華　　民　　國　　109 　年　　7 　　月　　21　　日